臺灣橋頭地方法院民事裁定
108年度消債更字第29號
聲請人即債  賴靜俐  
務人                
0000000000000000

代  理  人  劉玟欣  法扶律師
上列當事人因消費者債務清理事件聲請更生，本院裁定如下：
    主  文
聲請人賴靜俐自民國一百零八年七月三十日下午四時起開始更生
程序。
命司法事務官進行本件更生程序。
    理  由
一、聲請意旨略以：聲請人即債務人賴靜俐前向金融機構辦理消
    費借貸、信用卡契約等，致積欠無擔保債務計新臺幣（下同
    ）4,726,146元，因無法清償債務，乃於民國107年11月間向
    本院聲請前置調解，因無法負擔債權人所提還款方案而於同
    年12月13日調解不成立，因聲請人有不能清償債務或有不能
    清償之虞，復未經法院裁定開始清算程序或宣告破產，爰依
    法聲請准予裁定更生等語。
二、按「債務人不能清償債務或有不能清償之虞者，得依本條例
    所定更生或清算程序，清理其債務。」消費者債務清理條例
    （下稱消債條例）第3條定有明文。衡以消費者與金融機構
    間債之關係之發生，係依契約自由原則及相互間之信賴為基
    礎，此為社會經濟活動得以維繫及發展之重要支柱，債務人
    經濟窘迫，固不應任其自生自滅，債權人一方之利益，仍不
    能因之摒棄不顧。是債務人於協商程序中，自應本於個人實
    際財產及收支狀況，依最大誠信原則，商討解決方案。如終
    究不能成立協商，於聲請更生或清算時，法院審酌上開條文
    所謂「不能清償或有不能清償之虞」，自宜綜衡債務人全部
    收支、信用及財產狀況，評估是否因負擔債務，而不能維持
    最基本之生活條件；所陳報之各項花費，是否確屬必要性之
    支出；如曾有協商方案，其條件是否已無法兼顧個人生活之
    基本需求等情，為其判斷之準據。
三、經查：
  ㈠聲請人前向各金融機構辦理消費借貸、信用卡契約等，致現
    積欠無擔保債務至少4,726,146元（含資產管理公司債務1,7
    03,672元），前即已因無法清償債務，而於107年11月間向
    本院聲請前置調解，因無法負擔債權人所提還款方案而於10
    7年12月13日調解不成立等情，有債權人清冊、財團法人金
    融聯合徵信中心前置協商專用債權人清冊、信用報告、調解
    筆錄等件在卷可稽【見本院107年度司消債調字第266號卷（
    下稱消債調卷）第3至5頁、第10至13頁、第66至68頁、本院
    卷第45至46頁】，堪信為真實。
  ㈡聲請人現任職於聯安保全股份有限公司，自陳每月收入28,00
    0元，依107年7月至108年1月薪資明細單所示，此期間薪資
    總額為169,235元，核每月平均薪資24,176元，而其名下無
    財產，105、106年度申報所得分別為0元、63,027元，現勞
    工保險投保薪資30,300元，且每月領有身障補助4,872元等
    情，有財產及收入狀況說明書、勞工保險被保險人投保資料
    表、薪資明細單、薪資轉帳及補助存摺內頁、綜合所得稅各
    類所得資料清單暨國稅局財產歸屬資料清單、中華民國身心
    障礙證明附卷可稽（見消債調卷第6至9頁、第15至18頁、第
    27頁、本院卷第13至21頁、第48頁）。則查無聲請人有其他
    收入來源，佐以聲請人已提出薪資明細單為證，則以聲請人
    主張之收入來源，應全非虛罔，是聲請人自陳每月薪資28,0
    00元，尚高於以薪資明細單所示每月平均薪資24,176元，以
    28,000元加計身障補助4,872元，共32,872元作為核算其現
    在償債能力之基礎，應能反映真實收入狀況。
  ㈢至支出部分，聲請人主張扶養2名子女，每月支出扶養費4,71
    6元。按直系血親相互間，互負扶養之義務，民法第1114條
    第1款定有明文。查聲請人與前配偶育有2名未成年子女，分
    別為90年、92年生，其等名下無任何財產，105至106年度僅
    長女於106年全年所得12,605元等情，有戶籍謄本、綜合所
    得稅各類所得資料清單暨國稅局財產歸屬資料清單附卷可證
    （見本院卷第35頁、第39頁、第59頁、第65至66頁），扶養
    費用部分，依消債條例第64條之2第1、2項，並參照民法第1
    118、1119條規定，其負扶養義務之程度，亦應考量其目前
    身負債務之窘境，所負擔之扶養義務能力，自非比一般，在
    無其他更為詳實之資料可供佐證之情形下，故本院認定以10
    8年度高雄市最低生活費標準之1.2倍15,719元為標準，則與
    前配偶分擔，聲請人每月應支出之扶養費應以15,719元為度
    （計算式：15,719×2÷2＝15,719），聲請人主張每月扶養費4
    ,716元，應屬可採；至聲請人個人日常生活必要費用部分，
    審酌聲請人負債之現況，基於社會經濟活動之互賴及誠信，
    該日常生活所需費用，自應節制開支，不得有超越一般人最
    低生活標準之享受，否則反失衡平，本院依消債條例第64條
    之2第1項，參酌衛福部社會司所公告歷年最低生活費標準，
    108年度高雄市最低生活費標準13,099元之1.2倍為15,719元
    ，則聲請人每月最低生活費除有特殊情形並有證據證明者外
    ，自宜以此為度，始得認係必要支出，而聲請人自陳現每月
    個人必要生活費為13,304元，低於上開標準，亦為可採。
  ㈣綜上所述，以聲請人現每月之收入32,872元為其償債能力基
    準，扣除其每月扶養費4,716元及個人必要生活費13,304元
    後僅餘14,852元，而聲請人目前負債總額為4,726,146元，
    以上開餘額按月攤還結果，約26年餘期間始能清償完畢，堪
    認聲請人確有不能清償債務或有不能清償之虞之情事。從而
    ，聲請人主張已不能清償債務，聲請本院准予更生，依所舉
    事證及本院調查結果，即無不合。
四、末按「法院開始更生程序之裁定，應載明其年、月、日、時
    ，並即時發生效力。」、「法院裁定開始更生或清算程序後
    ，得命司法事務官進行更生或清算程序，必要時得選任律師
    、會計師或其他適當之自然人或法人一人為監督人或管理人
    。」消費者債務清理條例第45條第1 項、第16條第1 項分別
    定有明文。本件聲請人其目前收入及財產狀況，不能履行債
    務，依聲請人其目前收入及財產狀況，未償之債務亦屬不能
    清償，有如上述。此外，復查無聲請人有消費者債務清理條
    例第46條各款所定駁回更生聲請等事由，從而，聲請人聲請
    更生，洵屬有據，應予准許，爰命司法事務官進行本件更生
    程序。
五、依消費者債務清理條例第11條第1 項、第45條第1 項、第16
    條第1 項，裁定如主文。
中　　華　　民　　國　 108　　年　　7 　　月　　30　　日
              　　民事庭　法　官　李姝蒓
以上正本係照原本作成。
本裁定已於108年7月30日下午4 時公告。
本裁定不得抗告。
中　　華　　民　　國　 108　　年　　7 　　月　　30　　日
  　                      書記官　郭南宏